【裁判字號】    99,聲,1506
【裁判日期】    990607
【裁判案由】    聲請具保停止羈押
【裁判全文】
臺灣高等法院刑事裁定                  99年度聲字第1506號
上  訴  人
即  被  告  甲○○
上列上訴人即被告因強盜等上訴案件（本院98年度上訴字第3571
號），聲請具保停止羈押，本院裁定如下：
    主  文
聲請駁回。
    理  由
一、聲請意旨略以：被告對本件犯行不僅坦承不諱，部分犯行又
    係自首，足見已有悔悟之心，且本件業經宣判，各項調查均
    已完備，已無羈押之必要。又被告家中經濟問題及被告之母
    罹病，均亟需被告返家處理，被告有固定住所，更要負責安
    頓家中事務，自無逃亡之虞，況僅以重大犯罪之嫌疑作為羈
    押之唯一要件，而預先執行刑罰，有違無罪推定原則。從而
    ，被告已欠缺羈押之必要要件，爰請法院准予具保停止羈押
    云云。
二、按法律規定羈押被告之要件，須基於維持刑事司法權之有效
    行使之重大公益要求，並符合比例原則，方得為之。且無罪
    推定原則除禁止對未經有罪判決確定之被告執行刑罰，亦禁
    止僅憑犯罪嫌疑即施予被告類似刑罰之措施，倘以重大犯罪
    嫌疑為羈押之唯一要件，即可能違背無罪推定原則。基於憲
    法保障人民身體自由之意旨，被告犯刑事訴訟法第101條第1
    項第3 款所示之罪，嫌疑重大者，且有相當理由認其有逃亡
    、湮滅、偽造、變造證據或勾串共犯或證人之虞，亦無不得
    羈押之情形，法院斟酌能否以命該被告具保、責付或限制住
    居等侵害較小之手段代替羈押後，仍認非予羈押，顯難進行
    追訴、審判或執行者，方得羈押，始符合憲法第8 條保障人
    民身體自由及第16條保障人民訴訟權之意旨，司法院釋字第
    665 號解釋著有明文。又重罪常伴有逃亡、滅證之高度可能
    ，係趨吉避凶、脫免刑責、不甘受罰之基本人性，倘一般正
    常之人，依其合理判斷，可認為該犯重罪嫌疑具有逃亡或滅
    證之相當或然率存在，即已該當「相當理由」之認定標準，
    不以達到充分可信或確定程度為必要。以量化為諭，若依客
    觀、正常之社會通念，認為其人已有超過50% 之逃亡、滅證
    可能性者，當可認為具有相當理由認為其有逃亡、滅證之虞
    （最高法院98年度台抗字第668號裁定意旨參照）。
三、經查，本件被告前經本院訊問後，認為犯強盜等罪嫌疑重大
    ，有刑事訴訟法第101條第1項第3 款情形，非予羈押，顯難
    進行審判，因而裁定執行羈押至今。而被告所涉強盜等犯行
    ，業經本院於民國（下同）99年5月19日以99年度上訴字第3
    571 號判處應執行有期徒刑10年重刑在案，顯然犯罪嫌疑重
    大，且刑法第330條加重強盜罪法定刑為7年以上有期徒刑，
    屬最輕本刑為5年以上有期徒刑之罪，有刑事訴訟法第101條
    第1項第3款之情形，衡諸被告因已受重刑之諭知，逃匿以規
    避審判程序進行及刑罰執行之可能性甚高，仍有相當理由認
    為其有逃亡之虞，若命被告具保、責付或限制住居等侵害較
    小之手段，均不足以確保審判或執行程序之順利進行，依本
    案訴訟進度，仍有繼續羈押被告之必要，聲請意旨辯稱被告
    有固定住所且需負擔家中事務，並無逃亡之虞云云，尚難採
    信。又參酌被告數次強盜犯行（本案經本院判決認定被告係
    犯3次犯加重強盜罪、1次預備強盜罪），危害社會治安甚鉅
    ，權衡國家刑事司法權之有效行使、社會秩序及公共利益、
    被告人身自由之私益及防禦權受限制之程度，認對被告維持
    羈押處分尚屬適當、必要，合乎比例原則，縱本件業經本院
    宣判，事證已明，被告願坦認罪責，惟被告上揭羈押之原因
    依然存在，若命被告具保、責付或限制住居等侵害較小之手
    段，均不足以確保審判或執行程序之順利進行，依本案訴訟
    進度，仍有繼續羈押被告之必要，被告辯稱已坦承犯行，且
    有悔悟之心云云，乃係法院就量刑及犯後態度之審酌問題，
    尚與本件羈押無涉。至被告請求返家照顧罹病之母親及處理
    家中經濟及其他事務云云，並非法定停止羈押事由，亦無可
    採。從而，本院以被告之羈押原因仍然存在，認有繼續羈押
    之必要，聲請意旨所提事由，並不符合法定具保停止羈押之
    要件，復審酌被告所涉各項情節，其羈押原因尚未消滅，所
    請具保停止羈押，自難准許，應予駁回。
中    華    民    國    99    年    6     月     7    日
                  刑事第三庭  審判長法  官  陳博志
                                    法  官  陳德民
                                    法  官  劉興浪
以上正本證明與原本無異。
如不服本裁定，應於收受送達後五日內向本院提出抗告狀。
                                    書記官  王詩涵
中    華    民    國    99    年    6     月    7     日

司法院資訊處製作；財團法人民間司法改革基金會備份。
